【裁判字號】    99,訴,105
【裁判日期】    990630
【裁判案由】    違反毒品危害防制條例
【裁判全文】
臺灣臺南地方法院刑事判決               99年度訴字第105號
公  訴  人  臺灣臺南地方法院檢察署檢察官
被      告  甲○○
上列被告因違反毒品危害防制條例案件，經檢察官提起公訴（98
年度毒偵字第2728號、98年度營毒偵字第398號），被告就被訴
事實為有罪之陳述，經本院合議庭裁定由受命法官獨任行簡式審
判程序，判決如下：
    主  文
甲○○施用第一級毒品，累犯，處有期徒刑捌月；又施用第一級
毒品，累犯，處有期徒刑捌月；又施用第二級毒品，累犯，處有
期徒刑肆月。應執行有期徒刑壹年肆月。
    事  實
一、甲○○前於民國（下同）93年間，因違反動產擔保交易法案
    件，經本院於93年6月8日以93年度簡字第5號判決處有期徒
    刑5月確定，且於94年1月27日執行完畢出監。
二、甲○○前於97年間，因施用毒品案件，經本院於97年4月23
    日以97年度毒聲字第254號裁定送觀察勒戒後，因認有繼續
    施用毒品傾向，復經本院於97年7月8日以97年度毒聲字第
    409號裁定強制戒治1年，嗣因無繼續強制戒治之必要，於98
    年4月28日停止戒治釋放出所，由臺灣臺南地方法院檢察署
    檢察官於98年5月5日以98年度戒毒偵字第67號為不起訴處分
    確定。
三、詎其仍未戒除毒癮，於前開有期徒刑及觀察勒戒、強制戒治
    執行完畢後五年內，復有下列施用毒品之情事：
  (一)甲○○基於施用第一級毒品海洛因之犯意，於98年10月11日
    10 時許，在其位於臺南縣下營鄉○里街48巷9號住處內，以
    將第一級毒品海洛因摻入香菸內點燃吸食之方式，施用第一
    級毒品海洛因一次。嗣於98年10月13日9時39分許，為警通
    知應受尿液檢驗人口之被告採集尿液，經送長榮大學檢驗，
    檢驗結果呈現嗎啡陽性反應，始悉上情。
  (二)甲○○基於施用第一級毒品海洛因及第二級毒品甲基安非他
    命之犯意，於98年10月13日9時39分起至98年10月14日18時
    10分止之某時許，在其位於臺南縣下營鄉○里街48巷9號住
    處內，以將第一級毒品海洛因摻入香菸內點燃吸食及將第二
    級毒品甲基安非他命置於鋁箔紙上火烤吸食煙霧之方式，各
    施用第一級毒品海洛因及第二級毒品甲基安非他命各一次。
    嗣於同年月14日17時許，因警方至臺南縣學甲鎮○○路9號
    查緝毒品案件，為警發覺其在現場，經徵其同意採尿送長榮
    大學檢驗，檢驗結果呈嗎啡陽性、可待因陽性及甲基安非他
    命陰性（惟甲基安非他命檢出濃度為583ng/ml，已超過該大
    學確認檢驗最低可定量濃度30 ng/ml）反應而知悉上情。
四、案經臺南縣警察局麻豆分局及學甲分局報請臺灣臺南地方法
    院檢察署檢察官偵查後起訴。
    理  由
壹、程序事項：
  一訊之被告甲○○對於起訴之犯罪事實均坦承不諱，並當庭表
    示認罪，而經本院裁定以簡式審判程序加以審理，則依據刑
    事訴訟法第273條之2、同法第159條第2項之規定，不適用傳
    聞法則有關限制證據能力之相關規定，合先敘明。
  二按觀察、勒戒或強制戒治執行完畢後，5年內再犯毒品危害
    防制條例第10條之罪者，檢察官應依法追訴，同條例第23條
    第2項定有明文。查被告有如事實欄二所示之毒品觀察勒戒
    紀錄，有臺灣高等法院被告前案紀錄表一份在卷為憑，其於
    觀察勒戒執行完畢後5年內再犯毒品危害防制條例之罪，即
    應依法追訴、審理。
貳、實體事項：
  一訊據被告甲○○就上開事實均坦承不諱，並有長榮大學確認
    報告二紙（南縣麻警偵字第0981001267號卷頁8、南縣學警
    偵字第0981000657號卷頁5）在卷為憑。
  二按海洛因經注射入人體後，約百分之80於24小時內自尿中排
    出，一般而言，尿液中能否驗出嗎啡陽性反應與其投與量、
    投與途徑、採尿時間、個人體質及檢驗方法之靈敏度有關，
    國外曾有文獻報導注射六毫克之海洛因鹽酸鹽，其代謝物嗎
    啡之平均可檢出時限約為26小時，業經行政院衛生署藥物食
    品檢驗局分別於81年9月8日以（81）藥檢壹字第8114885號
    函述明此旨綦詳。再按安非他命經口服投與後約70%於24小
    時內自尿中排出，約90%於96小時內自尿中排出，目前國內
    尿液中甲基安非他命之檢驗僅鑑定其是否呈陽性反應尚未定
    其含量，且甲基安非他命成分之檢出與其投與方式、投與量
    、個人體質、採尿時間與檢測儀器之精密度等諸多因素有關
    ，僅憑尿液中呈安非他命陽性反應，並無法確實推算吸食時
    間距採集時間之長短，惟依上述資料推斷，最長可能不會超
    過4日，業經行政院衛生署藥物食品檢驗局81年2月8日(81)
    藥檢壹字第001156號函述明綦詳。
  三經查，被告經警分別於98年10月13日9時39分許、98年10月
    14日18時10分許採尿送驗，呈嗎啡陽性、可待因陽性反應，
    此有長榮大學確認報告（南縣麻警偵字第0981001267號卷頁
    8、南縣學警偵字第0981000657號卷頁5)、應受尿液採驗人
    尿液檢體採集送驗紀錄表 (南縣麻警偵字第0981001267號卷
    頁7)、臺南縣警察局學甲分局採取尿液編號對照表 (南縣學
    警偵字第0981000657號卷頁6)在卷可稽。至被告於98年10月
    14日18時10分許所採集之尿液送驗結果，固呈甲基安非他命
    陰性反應，然按「初步檢驗應採用免疫學分析方法。檢驗結
    果尿液檢體中濫用藥物或其代謝物之濃度在下列閾值以上者
    ，應判定為陽性：一、安非他命類藥物：500ng/mL。」、「
    初步檢驗結果在閾值以上或有疑義之尿液檢體，應再以氣相
    層析質譜分析方法進行確認檢驗，若無適當氣相層析質譜分
    析方法者，得採用適當之液相層析質譜分析方法進行確認檢
    驗。確認檢驗結果在下列閾值以上者，應判定為陽性：一、
    安非他命類藥物：（一）安非他命：500ng/mL。（二）甲基
    安非他命：甲基安非他命500ng/mL，且其代謝物安非他命之
    濃度在100ng/mL以上。」、「司法案件之濫用藥物尿液，必
    要時得採用最低可定量濃度為閾值，不受第15條、第18條規
    定限制。」，濫用藥物尿液檢驗作業準則第15、18、20條分
    別定有明文；又按「尿液中甲基安非他命、安非他命檢驗濃
    度超過最低可定量濃度值，可確認該尿液含有甲基安非他命
    及其代謝物安非他命成分，可知被告曾使用甲基安非他命或
    可代謝成甲基安非他命之藥物。至確認報告判定該尿液為陰
    性，係依據行政院衛生署公布之『濫用藥物尿液檢驗作業準
    則』第18條確認檢驗之閾值規定。惟該準則第20條規定，司
    法案件之濫用藥物尿液，必要時得採最低可定量濃度為閾值
    ，不受第15條、第18條規定限制」等情，此有行政院衛生署
    管制藥品管理局93年7月20日管檢字第0930006616號函述明
    綦詳；查被告該次為警採尿送驗結果，甲基安非他命濃度為
    583ng/ml，已超過最低可定量濃度30ng/ml，是依前揭說明
    ，堪認被告確有於98年10月13日9時39分起至98年10月14日
    18時10分止之某時許施用第二級毒品甲基安非他命犯行。是
    被告之自白確實出於真實，可採為認定事實之基礎。揆諸前
    開說明，足認被告確有於98年10月11日10時許施用第一級毒
    品海洛因一次、98年10月13日9時39分起至98年10月14日18
    時10分止之某時許，分別以將海洛因摻入香煙之方式施用第
    一級毒品海洛因一次，以將甲基安非他命置於鋁箔紙上燒烤
    之方式施用第二級毒品甲基安非他命一次之事實，要可認定
    。
  四綜上所述，本案事證明確，被告之犯行堪以認定，應依法論
    科。
參、論罪科刑：
  一核被告所為，係犯毒品危害防制條例第10條第1項之施用第
    一級毒品罪及同條例第10條第2項之施用第二級毒品罪。又
    被告持有第一級毒品海洛因及第二級毒品甲基安非他命並進
    而施用，其持有之低度行為應為施用之高度行為所吸收，不
    另論罪。被告甲○○先後施用第一級毒品海洛因二次及第二
    級毒品甲基安非他命一次之犯行，犯意各別，應分論併罰。
  二再查，被告甲○○有事實一所示之前科紀錄，此有臺灣高等
    法院被告前案紀錄表附卷可稽，其於有期徒刑執行完畢後，
    五年以內再犯本件有期徒刑以上刑之罪，為累犯，應依刑法
    第47條之規定加重其刑。
  三茲審酌被告前曾因施用毒品經送強制戒治處分執行完畢後，
    猶仍不思戒絕毒癮、革除惡習，顯未能深切悔改並記取教訓
    ，惟念及被告施用毒品之犯行，在本質上乃屬自我戕害身心
    健康之行為，以及被告犯後尚知坦承犯行，態度良好等一切
    情狀，分別量處如主文所示之刑，並定其應執行之刑。
據上論斷，應依刑事訴訟法第273條之1第1項、第299條第1項前
段，毒品危害防制條例第10條第1項、第2項、第18條第1項前段
，刑法第11條前段、第47條第1項、第51條第5款，判決如主文。
本案經檢察官吳維仁偵查後提起公訴；檢察官乙○○到庭執行職
務。
中    華    民    國    99    年    6    月    30    日
                  刑事第八庭    法  官  洪士傑
以上正本證明與原本無異。
如不服本判決，應於本判決送達後10日內，向本院提出上訴書狀
，並應敘述具體理由。如未敘述上訴理由者，應於上訴期間屆滿
後20日內向本院補提理由書狀（均須按他造當事人之人數附繕本
）「切勿逕送上級法院」。
                                書記官  黃鋕偉
中    華    民    國    99    年    6    月    30    日
附錄法條
毒品危害防制條例第10條
施用第一級毒品者，處6月以上5年以下有期徒刑。
施用第二級毒品者，處3年以下有期徒刑。

司法院資訊處製作；財團法人民間司法改革基金會備份。
